【裁判字號】    89,交易,228
【裁判日期】    900131
【裁判案由】    過失傷害
【裁判全文】
臺灣士林地方法院刑事判決                        八十九年度交易字第二二八號
    聲  請  人  臺灣士林地方法院檢察署檢察官
    被      告  甲○○
右列被告因過失傷害案件，經檢察官聲請簡易判決處刑（八十八年度偵字第一一三一
六號），本院認不宜以簡易判決處刑，改依通常程序審理，判決如左：
    主  文
甲○○無罪。
    理  由
一聲請意旨略以：被告甲○○於民國八十八年八月二十三日上午八時四十分許，騎乘
  車牌號碼ＡＳＨ─二八一號重型機車，沿臺北市士林區○○○街○段往承德路五段
  方向由南向北行駛，行經通河東街二段堤防上，本應注意車輛行駛時，駕駛人應注
  意車前狀況，隨時採取必要安全措施，且應注意車輛在峻狹坡路交會時，下坡車應
  停車讓上坡車先行駛過，且依當時天候、視線等情形，又無不能注意之情事，竟疏
  於注意，未停車讓上坡車先行，而以時速二十至三十公里速度行進，以致撞及對向
  正在上坡由乙○○騎乘車牌號碼ＣＨＶ─八五○號重型機車左側，使該車向右傾倒
  ，造成乙○○受有骨盆骨折、右肘、右小腿、右足多處擦傷等傷害，因認被告甲○
  ○涉犯刑法第二百七十七條第一項過失傷害罪嫌云云。
二訊據被告甲○○固不否認有於右揭時地與告訴人乙○○發生車禍，惟堅決否認有何
  過失傷害之犯行，辯稱：伊尚未行至下坡路段，離坡面仍有一段距離，告訴人騎乘
  之機車因上坡時打滑，突然打橫於伊騎乘之機車前方，人車均傾壓於伊騎乘之機車
  車頭上而肇事受傷等語。
三聲請人認被告涉有過失傷害之犯行，無非以告訴人之指訴、診斷證明書、車損及現
  場照片等為其主要論據。
四按犯罪事實應依證據認定之，無證據不得推定其犯罪事實，又不能證明被告犯罪者
  ，應諭知無罪之判決，刑事訴訟法第一百五十四條、第三百零一條第一項分別定有
  明文。次按犯罪事實之認定，應憑真實之證據，倘證據是否真實尚欠明顯，自難以
  擬制推測之方法，為其判斷之基礎；苟積極證據不足為不利於被告事實之認定時，
  即應為有利於被告之認定，更不必有何有利之證據（最高法院三十年上字第八一六
  號、五十三年臺上字第六五六號判例參照）。至於告訴人之告訴，係以使被告受刑
  事訴追為目的，是其陳述是否與事實相符，仍應調查其他證據以資審認（最高法院
  五十二年度台上字第一三○○號判例參照）。又刑法上之過失犯，應以行為人對於
  構成犯罪之事實，按其情節應注意並能注意而不注意者，始能成立，刑法第十四條
  第一項亦定有明文。若依當時情形，結果之發生，乃事出突然，非其所能注意防範
  ，即無過失之可言，縱有結果之發生，亦不能令負刑責（最高法院八十年度臺上字
  第四○五六號判決參照）。另刑法上之過失，其過失行為與結果間，在客觀上有相
  當因果關係始得成立。所謂相當因果關係，係指依經驗法則，綜合行為當時所存在
  之一切事實，為客觀之事後審查，認為在一般情形下，有此環境、有此行為之同一
  條件，均可發生同一之結果者，則該條件即為發生結果之相當條件，行為與結果即
  有相當之因果關係。反之，若在一般情形下，有此同一條件存在，而依客觀之審查
  ，認為不必皆發生此結果者，則該條件與結果不相當，不過為偶然之事實而已，其
  行為與結果間即無相當因果關係（最高法院七十六年臺上字第一九二號判例參照）
  。
五經查：(一)本件被告甲○○於右揭時地騎乘車牌號碼ＡＳＨ─二八一號重型機車，與
  告訴人乙○○駕駛車牌號碼ＣＨＶ─八五○號重型機車發生車禍之事實，迭據被告
  供述及告訴人指訴綦詳，並有車損照片五幀在卷可稽。(二)而告訴人因當日之事故受
  有骨盆骨折、右肘、右小腿、右足多處擦傷等傷害，固有新光吳火獅紀念醫院甲種
  診斷證明書一件及該院八十九年十一月三十日新醫醫字第七九四號函送之病歷一
  件可考。(三)惟所應審究者，厥為本件車禍發生之原因及被告就本件車禍有無過失？
  (1)告訴人雖指稱：被告為閃避前方施工標示，因而靠左行駛侵入伊車道，擦撞伊騎
  乘之機車云云，惟觀諸告訴人於偵查中所提之現場照片十幀所示，該等施工標示距
  離坡道仍有相當之距離，嗣經本院於八十九年十一月六日親赴現場勘驗結果，施工
  標示雖已除去，然地面覆蓋之鐵板距告訴人所指肇事地點亦相去甚遠，此有勘驗筆
  錄及照片十五幀可按，不能以此推論被告有侵入對向車道之事實；況參諸告訴人於
  八十八年十月十五日寄予被告之存證信函所載，告訴人稱被告「『可能』越過本人
  車道而撞上本人及機車」，益徵告訴人所指被告侵入車道之犯行純屬臆測而不能證
  明。(2)又告訴人指陳：被告在坡路擦撞伊機車之左側，使其人車向右傾倒而肇事云
  云，然核諸卷附二車車損照片所示，告訴人騎乘之車牌號碼ＣＨＶ─八五○號重型
  機車僅右側斜板有擦痕，被告騎乘之車牌號碼ＡＳＨ─二八一號重型機車僅車頭上
  方有刮痕，倘告訴人所陳肇事情節為真，何以告訴人之機車受擦撞之左側車身無任
  何車損？又何以被告之機車右側無擦撞痕跡？實啟人疑竇。而上開車損情形，反而
  與被告所辯：告訴人之機車打橫，右側傾壓於伊機車車頭等語較為相符。參以告訴
  人於本院訊問時自承：車禍之後旋即昏迷，不知是否人車均傾倒於被告車上等語（
  參見本院八十九年十月二十三日訊問筆錄），則告訴人對於案發時之記憶是否明確
  無誤，即非無疑。(3)按車輛在峻狹坡路交會時，下坡車應停車讓上坡車先行駛過，
  交通安全規定第一百條第一款固有明文規定，然被告自警局初訊、檢察官偵查迄本
  院審理時，均堅決否認肇事地點在斜坡道路處，而告訴人於偵查中庭呈之車禍地點
  簡圖中自行標示之事故地點，與本院八十九年八月二十九日當庭命其於同一簡圖上
  標示之事故地點已有出入（參見偵查卷宗第二二頁），嗣本院於八十九年十一月六
  日赴現場勘驗時，告訴人與被告各站立於其所指稱之撞擊地點拍照存證，告訴人當
  日指稱之撞擊地點，非但與前揭簡圖所繪之地點不符，且已臨近路緣堤防牆邊，倘
  告訴人所指之撞擊地點為真，則其人車向右傾倒時，其頭部應已撞及圍牆而受到更
  嚴重之傷害。本件既無真實證據足資證明肇事地點在坡路處，自不得以擬制推測之
  方法，遽為不利於被告之認定。(4)末按，道路交通安全規則第九十四條第三項固規
  定：「汽車行駛時，駕駛人應注意車前狀況，並隨時採取必要之安全措施」，惟倘
  若他人之駕駛行為係不可預見，且無充足之時間可採取適當之措施，以避免發生交
  通事故之結果時，自不得課以駕駛人對於不可知之對方駕駛行為有預防之義務。本
  件經本院赴現場勘驗結果，該處雖有坡道，惟坡面不高，視野良好，無論行駛在坡
  道上方或下方，均能在一定距離外即見到對向來車，且路面並非狹窄，足以容納二
  輛自用小客車併行，若依一般正常駕駛行為，實無對撞或擦撞之理，且被告所辯告
  訴人騎乘機車失控打滑橫於其前方以致肇事等語，核與二車車損情形相符，已如前
  述，則被告此部分所辯應堪採信。本件告訴人之機車打滑，事出突然，一般人無從
  預見，被告無充足之反應時間、距離可採取適當措施，以防止撞擊之結果，自難逕
  認被告對於告訴人不可知之打滑行為，有何應注意、能注意而不注意之過失責任。
  此外，復查無其他積極證據，足以證明被告確有應注意能注意而不注意之過失情事
  ，揆諸前揭說明，不能證明被告犯罪，依法應諭知無罪之判決，以免冤抑。
據上論斷，爰依刑事訴訟法第四百五十二條、三百零一條第一項，判決如主文。
本案經檢察官陳文哲到庭執行職務。
中        華        民        國    九十    年    一    月    三十一    日
                                臺灣士林地方法院交通法庭
                                            法  官  陳  玉  曆
右正本證明與原本無異。
如不服本判決，應於判決送達後十日內，向本院提出上訴狀。
                    書記官  陳  鳳  嬌
中        華        民        國    九十    年    二    月      二      日


司法院資訊處製作；財團法人民間司法改革基金會備份。
